臺灣高等法院臺南分院刑事判決
　　　　　　　　　　　　　　　 94年度交上訴字第451號　Ａ
上　訴　人　臺灣雲林地方法院檢察署檢察官
被　　　告　甲○○
　　　　　　　　　　（
上列上訴人因被告過失致死等案件，不服臺灣雲林地方法院九十
三年度交易字第七二號中華民國九十四年四月十二日第一審判決
（起訴案號：臺灣雲林地方法院檢察署九十三年度偵字第五八五
、一二六一號），提起上訴，本院判決如下：
    主  文
原判決撤銷。
甲○○服用酒類，不能安全駕駛動力交通工具而駕駛，累犯，處
有期徒刑肆月；又從事業務之人，因業務上之過失致人於死，累
犯，處有期徒刑壹年；應執行有期徒刑壹年貳月。
    事  實
一、甲○○前曾於民國（下同）八十九年間因妨害家庭案件，經
    臺灣雲林地方法院於八十九年七月六日，以八十九年度訴字
    第一九六號判處有期徒刑一年四月，經本院駁回上訴，於八
    十九年十二月二十八日確定；又於八十九年間因竊盜案件，
    經臺灣雲林地方法院於八十九年十月三十一日，以八十九年
    度易字第八一一號判處有期徒刑四月，經本院駁回上訴，於
    九十年一月十日確定，二罪嗣經定應執行刑為一年七月，甫
    於九十一年十二月二十七日執行完畢。詎甲○○仍不思悔改
    ：
  (一)於92年8月31日晚上10時許，在雲林縣元長鄉「元長加油站
    」前飲用啤酒三罐後，已呈酒醉狀態而達不能安全駕駛動力
    交通工具之程度，竟仍不顧公眾之安危，於翌日凌晨猶駕駛
    無牌照之拼裝機動三輪車，沿雲林縣元長鄉○○村○○路，
    由北往南方向行駛。嗣於翌日凌晨3時5分許，途經雲林縣元
    長鄉○○村○○路「福懋加油站」前時，因不勝酒力而誤入
    對向由南往北之車道內，致與張玉正所駕駛，沿元長鄉○○
    村○○路，由南往北方向行駛，車牌號碼SW—9933號之自用
    小客車發生碰撞，甲○○因而受有右脛骨開放性骨折、頭部
    外傷併腦震盪、左手撕裂傷併伸肌腱斷裂、臉部撕裂傷、頸
    部挫傷之傷害（張玉正所涉犯行業由檢察官另聲請以簡易判
    決處刑）。甲○○經送醫急救後，由醫院對其進行酒精濃度
    測試，結果測得血液中酒精濃度為357mg/dl，經換算呼氣中
    酒精濃度為每公升含酒精濃度達1.78毫克，而悉上情。
  (二)甲○○平日係以駕駛無牌照之拼裝機動三輪車四處拾荒為業
    ，係以駕駛為其附隨業務之人。於92年12月10日晚上，甲○
    ○於酒後（所涉公共危險部分業由檢察官另聲請簡易判決處
    刑）駕駛無牌照之拼裝機動三輪車，違規行駛省道，沿雲林
    縣北港鎮草湖里台19線，由南往北方向行駛。於同日晚上10
    時50分許，途經台19線草湖段頂湖橋前時，原應注意行車前
    燈光須詳細檢查確實有效，夜間應使用燈光，且依當時情形
    ，天候陰、視線良好、路面乾燥平坦無缺陷、無障礙物，亦
    無不能注意之情事，竟疏未注意其拼裝車之後車燈已損壞一
    星期尚未修繕，仍於夜間無車尾燈之情形下，貿然駕駛該拼
    裝車上路，適同向後方之戴勗虔騎乘車牌號碼H23─738 號
    重型機車靠近時未能及時發覺，因而閃避不及直接自後追撞
    甲○○所駕駛之拼裝機動三輪車左後方，致受有頭部外傷、
    顱內出血之傷害，經送醫急救無效，延至92年12月12日下午
    6時25分許死亡。
二、案經雲林縣警察局虎尾分局移送及戴勗虔之母乙○○訴由雲
    林縣警察局北港分局報請臺灣雲林地方法院檢察署檢察官自
    動檢舉偵查起訴。
    理  由
一、上揭犯罪事實(一)部分，業據被告甲○○（下稱被告）於原審
    及本院審理中坦承不諱（見原審卷第一０八頁背面、本院九
    十四年六月八日審判筆錄第二頁），並有經由醫院對其進行
    酒精濃度測試，結果測得血液中酒精濃度為357mg/dl，檢驗
    單一紙附卷可稽（見警卷十六頁），經換算呼氣中藥物血中
    濃度為每公升含酒精濃度達1.78毫克，而被告飲用酒類後之
    呼氣酒精濃度高達每公升1.78毫克，依醫學統計，該濃度已
    足使人昏呆、木僵、昏睡、肌肉失調明顯、大小便失禁，足
    見其當時確實已達不能安全駕駛動力交通工具之程度。此外
    ，復有刑法第185條之3案件測試觀察紀錄表一紙、雲林縣警
    察局舉發違反道路交通管理事件通知單二紙附卷可參（見警
    卷第四頁背面、第十八頁、第二十頁），是被告此部分自白
    與事實相符，應可採信，事證明確，被告此部分犯行應堪認
    定。
二、上揭犯罪事實(二)部分，訊據被告固坦承有於右揭時、地，因
    與戴勗虔發生車禍，致戴勗虔受如事實欄之傷害，經送醫急
    救不治死亡等情，惟否認過失，辯稱：戴勗虔係先遭遊覽車
    撞到，才來撞伊的云云。經查：
  (一)上揭事實，業據被告於原審審理中坦承不諱（見原審卷第一
    ０八頁背面），核與告訴人即被害人戴勗虔之母乙○○指訴
    情節相符，並有道路交通事故現場圖、道路交通事故調查報
    告表(一)、(二)各一紙、肇事現場照片十六張、勘驗現場照片六
    張在卷可參（見相驗卷第五頁至第十五頁）。被害人戴勗虔
    確係因本件車禍受如事實欄之傷顱內出血死亡，亦經檢察官
    督同法醫師相驗明確，製有勘驗筆錄、相驗屍體證明書、驗
    斷書各一紙，且有被害人照片十七張附卷可憑（見相驗卷第
    三十頁至第三六頁、第四一頁至第四七頁）。
  (二)按所謂汽車，係指在道路上不依軌道或電力架線而以原動機
    行駛之車輛而言，道路交通安全規則第二條第一項第一款訂
    有明文，被告所駕駛之拼裝機動三輪車，既係以動力機械發
    動，自屬該條款所稱汽車之範疇，則被告即應考領適當之駕
    駛執照，今被告並未依規定考領適當駕駛執照，即擅自駕駛
    拼裝機動三輪車，顯係無照駕駛。又拼裝機動三輪車應僅能
    行駛於該縣轄區鄉村○路，不得進入市區○○○○路幹線，
    則被告駕駛該拼裝車行駛於台19線即省道之雲林縣北港鎮草
    湖里上，其違規行駛於省道，至臻明確。次按行車前燈光須
    詳細檢查確實有效；夜間應使用燈光，道路交通安全規則第
    八十九條第一項第一款、第一０九條第一款分別訂有明文。
    被告於前揭時地駕駛車輛，理應注意遵守右揭交通規則，且
    對車輛燈光須詳細檢查確實有效，夜間應使用燈光，又依當
    時情形，天候陰、視線良好、路面乾燥平坦無缺陷、無障礙
    物，亦無不能注意之情事，竟疏未注意其拼裝車之後車燈已
    損壞一星期尚未修繕，仍於夜間無車尾燈之情形下，貿然行
    駛，以致肇事，被告之行為自有過失。即臺灣省雲嘉區車輛
    行車事故鑑定委員會鑑定肇事責任後，亦認被告「服用酒類
    超過法定標準值駕駛拼裝車，夜間行有照明路段，車尾未燃
    亮燈光，致車尾左後方於外側快車道內與夜間行經有照明路
    段，為未注意車前狀況之戴機車碰撞之可能性較高」等語，
    有該委員會93年10月15日嘉鑑字第093581161D號函1紙在卷
    可佐（見原審卷第四九頁）。足見被害人戴勗虔確係因本件
    車禍受傷死亡，是被告之過失行為與被害人死亡間具有相當
    因果關係，綜上所述，足認被告於原審之自白與事實相符，
    應可採信，被告於本院所為辯解被害人係遭遊覽車撞及而肇
    事云云，未舉證以實其說，並不足採。被害人雖亦與有過失
    ，惟亦不能解免被告過失之責。本件事證已臻明確，此部分
    被告之犯行亦洵堪認定。
三、核被告所為關於事實欄(一)部分之犯行，係犯刑法第一百八十
    五條之三之服用酒類，不能安全駕駛動力交通工具而駕駛罪
    。又被告係以駕駛無牌照之拼裝機動三輪車四處拾荒為業，
    係以駕駛為其附隨業務之人。是核被告所為關於事實(二)部分
    之犯行，係犯刑法第二百七十六條第二項之業務過失致死罪
    。起訴意旨誤認被告所為係犯刑法第二百七十六條第一項之
    過失致死罪，然此部分業據公訴檢察官於原審當庭變更起訴
    法條為同條第二項之業務過失死亡罪，（見原審卷第一０九
    頁），本院自得以此為審判依據，併此敘明。再被告為汽車
    駕駛人，無照、酒醉駕駛該拼裝機動三輪車行駛於道路上，
    因而致人死亡，依法應負刑事責任，所犯過失致死罪部分，
    應依道路交通管理處罰條例第八十六條第一項之規定，加重
    其刑。又被告所犯上開二罪罪名互異，犯意各別，行為互殊
    ，應分論併罰。又被告前曾有如事實欄之前科及經執行完畢
    ，有臺灣高等法院被告全國前案紀錄表一份在卷可參，其於
    五年內再犯本件有期徒刑以上之罪，為累犯，應依刑法第四
    十七條規定，加重其刑，並依法遞加重其刑。
四、原審以被告事證已臻明確，因予論罪科刑，固非無見，惟查
    (一)被告曾犯如事實欄所載之妨害家庭案件，係經原審法院判
    處有期徒刑一年四月，嗣經本院駁回上訴確定，檢察官固誤
    植為一年六月，詎原審亦誤認係一年六月，已有未洽；(二)被
    告無照、酒醉駕車既先經上開道路交通管理處罰條例第八十
    六條第一項之規定加重其刑，嗣又因累犯，再加重其刑，應
    依刑法第七十條之規定遞加重其刑，原審亦漏未諭知；(三)被
    告迄未賠償被害人家屬並達成和解取得被害人家屬之諒解，
    且被告既有業務上過失，並係累犯，經依法遞加重其刑，乃
    量處被告關於業務上之過失致人於死部分，處有期徒刑十月
    ，尚嫌過輕。檢察官據此指摘，非無理由，原判決既有可議
    ，無從維持，自應由本院將原判決撤銷改判。爰審酌被告飲
    酒後之呼氣中酒精濃度、就車禍發生之過失程度、所生危害
    、於肇事後迄未與被害人家屬達成和解、被害人家屬所受傷
    痛程度及其僅小學肄業、教育程度不高，本身又以四處拾荒
    謀生，經濟狀況不佳等一切情狀，分別量處如主文所示之刑
    ，並定其應執行之刑。
據上論結，應依刑事訴訟法第三百六十九條第一項前段、第三百
六十四條、第二百九十九條第一項前段，刑法第一百八十五條之
三、第二百七十六條第二項、第四十七條、第五十一條第五款，
罰金罰鍰提高標準條例第一條前段，道路交通管理處罰條例第八
十六條第一項，判決如主文。
本案經檢察官曾銘芳到庭執行職務。
中　　華　　民　　國　　94　　年　　6 　　月　　22　　日
                  刑事第二庭　　審判長法　官　葉居正
                                      法　官　陳顯榮
                                      法　官　莊俊華
以上正本證明與原本無異。
關於業務上過失致死部分如不服本判決，應於收受本判決後十日
內向本院提出上訴書狀。其未敘述上訴理由者並得於提起上訴後
十日內向本院補提理由書狀（均須按他造當事人之人數附繕本）
「切勿逕送上級法院」。
其餘不得上訴。
　　　　　　　　　　　　　　　　　　　書記官　廖明娟
中　　華　　民　　國　　94　　年　　6 　　月　　22　　日
附錄法條：
刑法第185條之3：
服用毒品、麻醉藥品、酒類或其他相類之物，不能安全駕駛動力
交通工具而駕駛者，處一年以下有期徒刑、拘役或三萬元以下罰
金。
刑法第276條 (過失致死罪)：
因過失致人於死者，處二年以下有期徒刑、拘役或二千元以下罰
金。
從事業務之人，因業務上之過失犯前項之罪者，處五年以下有期
徒刑或拘役，得併科3000元以下罰金。
